最　高　行　政　法　院　裁　定　　　　　　　　　九十一年度裁字第一四六八號
　　聲　請　人　甲○○
右聲請人因與陸軍總司令部間有關國防事務事件，對於中華民國九十年十二月十四日
本院九十年度裁字第一○五八號裁定，聲請再審。本院裁定如左：
　　主  文
再審之聲請駁回。
再審訴訟費用由聲請人負擔。
　　理  由
一、按行政訴訟當事人對本院之裁定聲請再審，必須具有行政訴訟法第二百七十三條
    第一項所列各款情形之一者，或有該條第二項之情形始得為之，而該條第一項第
    一款所謂適用法規顯有錯誤，係指原裁定所適用之法規與該案應適用之現行法規
    相違背，或與解釋判例有所牴觸者而言。
二、本件聲請再審意旨及補充理由略謂：原裁定一再提及訴願逾期提出，但原裁定逾
    辦案期限，不具拘束力，其之所以對原處分聲明異議後，仍遲遲難以提起訴願，
    以及原處分如何違法，本件聲請在程序上雖有實際逾限，但卻只論程序瑕疵，而
    不論原處分實質的違法，對社會法治有負面影響，須有改善；新舊法規之適用，
    應選擇最有利於當事人為原則等語。
三、原裁定以：本件聲請人於四十五年間受相對人陸軍總司令部撤職之行政處分，於
    七十八年八月二十六日向國防部提起訴願，經國防部於七十八年十二月十四日以
    訴願已逾訴願期間，駁回其訴願。聲請人不服，於七十八年十二月二十六日提起
    再訴願，經行政院再訴願決定於七十九年三月二十一日從程序上予以駁回後，聲
    請人向本院提起行政訴訟，經本院七十九年五月十一日七十九年裁字第三一四號
    裁定駁回在案。聲請人於上開行政救濟程序終結後，復於八十九年三月九日依修
    正前訴願法第十七條第二項之規定，提起行政訴訟，請求本院判決撤銷前揭四十
    五年間相對人所為之行政處分，並依國家賠償法第十一條（但書）請求附帶賠償
    。本院八十九年度裁字第一六九八號裁定（下稱原裁定）以：修正前訴願法第十
    七條第二項固規定訴願因逾越法定期限決定駁回時，若原處分顯屬違法或不當者
    ，原處分機關或其上級機關得依職權變更或撤銷之。惟此項規定係賦予原處分機
    關或其上級機關對於顯然違法或不當而已確定之行政處分，得本於行政監督功能
    ，依職權予以變更或撤銷而已，聲請人不得執訴願或再訴願決定未適用該條項規
    定為由提起行政訴訟。其據該條項規定提起行政訴訟，顯非合法。行政訴訟既非
    合法，其合併請求之損害賠償亦應併予駁回。遂諭知駁回聲請人之訴。經核並無
    不合。查聲請人前程序起訴時，新修正之行政訴訟法尚未開始施行，其起訴是否
    合法，應依修正前之行政訴訟法決定之。依修正前行政訴訟法第一條規定，提起
    行政訴訟以經過合法之訴願、再訴願為前提要件，聲請人對其所受之撤職行政處
    分提起之訴願、再訴願，均因不合法而遭訴願、再訴願決定駁回，聲請人循序提
    起行政訴訟，亦經本院以七十九年度裁字第三一四號裁定駁回，已如前述。則其
    在前程序再次起訴，顯未經合法之訴願、再訴願程序，自非合法。又依修正前行
    政訴訟法第十條第一項前段規定，行政訴訟之提起，應於再訴願決定書送達之次
    日起二個月內為之。查聲請人於收受再訴願決定書後曾提起行政訴訟，經本院於
    七十九年間裁定駁回，迄前程序又起訴，已歷時約十年，早逾起訴期間，亦非合
    法。又修正前訴願法第十七條第二項之設，在於賦予原處分機關自省及其上級機
    關監督以撤銷或變更顯然違法或不當而已確定行政處分之權限，而非另賦予行政
    救濟之途徑，行政處分既經確定，無從再起訴以為救濟。該修正前訴願法之規定
    難資為起訴救濟之依據，原裁定已論明，聲請人據以起訴，自非合法。聲請人茲
    猶認為依修正前行政訴訟法第一條規定，其在前訴訟程序之起訴為合法云云，並
    非可採。至於聲請人所稱原裁定駁回起訴，已逾司法院所定辦案期限之七日，不
    生效力云云。查依修正前行政訴訟法第二十四條規定，行政訴訟之裁判期限係由
    行政法院定之，且其期限非效力規定，無逾期不生效力之可言。是聲請人上開主
    張，均不符合再審事由之要件。聲請人其餘主張有關原處分如何違誤各情，與原
    裁定所認其起訴不合法之內容無關，亦非可據為再審之事由。依聲請意旨，核與
    行政訴訟法第二百七十三條之情形無一相符為由，裁定駁回聲請人前次再審之聲
    請。核其所適用之法規與該案應適用之現行法規並無違背，與解釋判例，亦無牴
    觸，並無所謂適用法規顯有錯誤之情形；聲請人前開主張原裁定適用法規顯有錯
    誤，核屬法律上見解之歧異；從而聲請人主張原裁定有適用法規顯有錯誤之再審
    事由聲請本件再審，揆諸首揭說明，殊難認有再審理由，本件再審之聲請為無理
    由，應予駁回。又聲請人所主張其已曾經聲明異議，應視同訴願，而未逾期等語
    ，係聲請人於七十九年間起訴之解除職務事件所審理之事項，經本院七十九年裁
    字第三一四號裁定駁回在案；與本件聲請人於八十九間，依修正前訴願法第十七
    條第二項之規定，提起行政訴訟，請求本院判決撤銷前揭四十五年間相對人所為
    之行政處分，並依國家賠償法第十一條（但書）請求附帶賠償，經本院八十九年
    度裁字第一六九八號裁定駁回之有關國防事務事件有別，兩者不宜混淆，併此
    明。
四、據上論結，本件再審之聲請為無理由，爰依行政訴訟法第二百八十三條、第二百
    七十八條第二項、第一百零四條，民事訴訟法第九十五條、第七十八條，裁定如
    主文。
中　　華　　民　　國　　九十一　　　年　　　十二　　　月　　  十二　　　日
                    最 高 行 政 法 院  第 三 庭
                                審 判 長 法  官　　　葉　振　權
                                         法  官      林　家　惠
                                         法  官　　　吳　錦　龍
                                         法  官　　　劉　鑫　楨
                                         法  官　　　吳　明　鴻
右  正  本  證  明  與  原  本  無  異
　　　　　　　　　　　　　　　　　　　　 法院書記官　陳  盛  信
中　　華　　民　　國　　九十一　　　年　　　十二　　　月　　　十二　　　日
